臺灣高雄地方法院刑事判決　　　　　　 96年度易緝字第111號
公　訴　人　臺灣高雄地方法院檢察署檢察官
被　　　告　乙○○
　　　　　　甲○○
上列被告因詐欺案件，經檢察官提起公訴（83年度偵字第21667
號），本院判決如下:
    主  文
本件免訴。
    理  由
一、公訴意旨係以：乙○○與甲○○夫婦二人，均明知渠等所開
    設之偉州企業有限公司（下稱偉州公司）經營不善，且乙○
    ○已於民國83年七月初間，經行庫列為拒絕往來戶，竟共同
    基於意圖為自己不法之所有之概括犯意，於81年8 、9 月間
    謊稱進口人參生意需資金周轉，願以房地抵押，先後借款新
    台幣（下同）300 萬元，於82年底又謊稱塗銷抵押可向銀行
    借款還錢，謝議禎受騙交付證件供乙○○夫婦塗銷甲○○高
    雄市苓雅區○○○段1082之17地號土地及11588 建號建物之
    300 萬元抵押後，乙○○夫婦未還錢。經一再催討，始在高
    雄市○○○路198 之5 號3 樓之偉州公司內，由乙○○簽發
    以其為發票人之台灣省合作金庫南高雄支庫，票面金額合計
    300 餘萬元，發票日期均為同年7 月15日至31日之支票10紙
    ，共同持交謝議禎，供作清償渠等前欠款項本金及利息，復
    於上開支票日屆至前，又共同持案外人林彤企業有限公司之
    同上支庫面額150 萬元，發票日為同年8 月15日之支票1 紙
    ，佯稱該支票信用情況良好欲調借現款供生意周轉之用云云
    ，致謝議禎陷於錯誤而如數借予上開款項。迨上開支票發票
    日均屆至，經謝議禎提示付款，陸續發現上開支票均已列為
    拒絕往來戶，而未獲兌現。經謝議禎前往上開公司及渠等住
    處催討發現渠等夫婦二人已於同年10月間搭機離境後迄未返
    台，而知受騙，因認被告二人涉嫌共犯刑法第339 條第1項
    之詐欺取財罪嫌。
二、按案件時效已完成者，應諭知免訴之判決，刑事訴訟法第30
    2 條第2 款定有明文。次按被告行為後，刑法第80、83條關
    於追訴權時效期間、停止之規定，業已於94年2 月2 日修正
    公布，並於95年7 月1 日施行。現行刑法第2 條第1 項規定
    ：「行為後法律有變更者，適用行為時之法律。但行為後之
    法律有利於行為人者，適用最有利於行為人之法律」，因追
    訴權時效期間之長、短，關係是否行為人受到刑事追訴或處
    罰，而追訴時效完成者，依刑事訴訟法第302 條第2 款規定
    應諭知免訴判決，而免訴判決為實體判決，因此關於追訴時
    效期間之修正，應屬實體刑罰法律變更，而有刑法第2 條第
    1 項規定之適用（臺灣高等法院暨所屬法院因應新修正刑法
    施行座談會意見參照），合先敘明。
三、查修正前刑法第80條規定：「追訴權，因左列期間內不行使
    而消滅：一、死刑、無期徒刑或10年以上有期徒刑者，20年
    。二、3 年以上10年未滿有期徒刑者，10年。三、1 年以上
    3 年未滿有期徒刑者，5 年。四、1 年未滿有期徒刑罪者，
    3 年。五、拘役或罰金者，1 年。前項期間自犯罪成立之日
    起算。但犯罪行為有連續或繼續之狀態者，自行為終了之日
    起算」、修正前刑法第83條規定：「追訴權之時效，如依法
    律之規定，偵查、起訴或審判之程序，不能開始或繼續時，
    停止其進行。前項時效停止，自停止原因消滅之日起，與停
    止前已經過之期間，一併計算。停止原因繼續存在之期間，
    如達於第80條第1 項各款所定期間4 分之1 者，其停止原因
    視為消滅」；而修正後刑法第80條則規定：「追訴權，因下
    列期間內未起訴而消滅：一、犯最重本刑為死刑、無期徒刑
    或10年以上有期徒刑之罪者，30年。二、犯最重本刑為3 年
    以上10年未滿有期徒刑之罪者，20年。三、犯最重本刑為1
    年以上3 年未滿有期徒刑之罪者，10年。四、犯最重本刑為
    1 年未滿有期徒刑、拘役或罰金之罪者，5 年。前項期間自
    犯罪成立之日起算。但犯罪行為有繼續之狀態者，自行為終
    了之日起算」、修正後刑法第83條規定：「追訴權之時效，
    因起訴而停止進行。依法應停止偵查或因犯罪行為人逃匿而
    通緝者，亦同。前項時效之停止進行，有下列情形之一者，
    其停止原因視為消滅：一、諭知公訴不受理判決確定，或因
    程序上理由終結自訴確定者。二、審判程序依法律之規定或
    因被告逃匿而通緝，不能開始或繼續，而其期間已達第80條
    第1 項各款所定期間4 分之1 者。三、依第1 項後段規定停
    止偵查或通緝，而其期間已達第80條第1 項各款所定期間4
    分之1 者。前2 項之時效，自停止原因消滅之日起，與停止
    前已經過之期間，一併計算」。本件被告所涉嫌刑法第339
    條第1 項普通詐欺罪嫌，其法定本刑為5 年以下有期徒刑、
    拘役或科或併科1 千元以下之罰金，其追訴權時效期間依修
    正前刑法第80條第1 項第2 款規定為10年，再依修正前刑法
    第83條規定加計因通緝無法開啟審判之停止進行期間（10年
    追訴權時效期間4 分之1 即2 年6 月），修法前之追訴權時
    效加計停止期間即為12年6 月；而依修正後刑法第80條第1
    項第2 款規定，其追訴權時效為20年，加計停止進行之期間
    （20年追訴權時效期間4 分之1 即5 年），則修法後之追訴
    權時效加計4 分之1 停止期間為25年，茲經比較新舊法之結
    果，自以修正前刑法上開規定，對於被告有利，依刑法第2
    條第1 項規定，本件自應適用被告行為時之上開修正前刑法
    規定。
四、經查：本件被告賴崇偉、甲○○被訴於83年7 月間涉犯詐欺
    罪嫌，其追訴權時效期間，依修正前刑法第80條第1 項第2
    款規定為10年，已如前述，經公訴人於83年11月7 日開始實
    施偵查，迄本院於84年5 月12日發布通緝日止之期間（此期
    間不生時效進行之問題），再加計因被告二人通緝，致本案
    審判程序不能開始，而停止追訴權時效進行持續所達上開追
    訴權時間之4 分之1 期間（即2 年6 月），扣除檢察官於84
    年2 月17日提起公訴迄該案於84年3 月22日繫屬本院期間（
    此期間發生時效進行之效力），被告二人所犯前開詐欺犯行
    之追訴權時效均應至96年6 月15日完成，惟被告二人迄今仍
    未緝獲歸案，其等所犯上開詐欺罪嫌之追訴權自均已因時效
    完成而消滅，揆諸前揭說明，本件爰不經言詞辯論，逕為免
    訴之諭知。
據上論斷，應依刑事訴訟法第302條第2款、第307條，判決如主文
。
中　　華　　民　　國　　96　　年　　9 　　月　　14　　日
                  刑事第八庭  審判長法  官  李璧君
                                    法  官  陳振嘉
                                    法　官  曾仁勇
以上正本證明與原本無異。
如不服本判決應於收受本判決後10日內向本院提出上訴書狀，並
應敘述具體理由，如未敘述上訴理由者，應於上訴期間屆滿後20
日內補提理由書狀於本院（均須按他造當事人之人數附繕本）「
切勿逕送上級法院」。
中　　華　　民　　國　　96　　年　　9 　　月　　14　　日
                                    書記官  王治華
